【裁判字號】    90,台上,5406
【裁判日期】    900830
【裁判案由】    違反藥事法
【裁判全文】
最高法院刑事判決                                九十年度台上字第五四○六號
    上訴人  台灣高等法院檢察署檢察官
    被  告  甲○○
右上訴人因被告違反藥事法案件，不服台灣高等法院中華民國八十八年六月九日第二
審判決（八十七年度上訴字第三七二八號，起訴案號：台灣板橋地方法院檢察署八十
五年度偵字第二○九八四號、八十六年度偵字第六六九七、七二○四、一○三三一號
），提起上訴，本院判決如左：
    主  文
原判決關於甲○○部分撤銷，發回台灣高等法院。
    理  由
本件原判決以公訴意旨略以：被告甲○○係設於台北縣中和市○○路三三五之一號五
樓百健產物有限公司之負責人，基於概括之犯意，自民國八十三年初起至八十五年九
月間止，在上址未經主管機關核准，擅自以番瀉莢為原料製造上格青草茶、健美茶、
塑身享瘦茶、金絲茶快速Ｓ、麗的減脂茶、瑞士三寶茶、愛體美瘦健茶等偽藥，並販
售予不知名之盤商銷售。嗣於八十五年十一月二十六日經澎湖縣衛生局人員在澎湖縣
馬公市○○路十三之五號新連發西藥房查獲百健公司所販售之瑞士三寶茶一盒。因認
被告涉犯藥事法第八十二條第一項、第八十三條第一項之罪嫌，但經審理結果，被告
犯罪不能證明。因而將第一審關於被告論罪科刑部分之判決撤銷，改判諭知被告無罪
，固非無見。
惟按審理事實之法院，對於被告之犯罪證據，應從各方面詳予調查，以期發現真實，
苟非調查之途徑已窮，而被告之犯罪嫌疑仍屬不能證明，要難遽為無罪之判決；又證
據雖已調查，而其內容尚未完全明瞭者，即與未經調查無異，如遽行判決，仍屬應於
審判期日調查之證據未予調查。被告既坦承自八十三年初至八十五年九月間止，以番
瀉莢為原料製造上格青草茶、健美茶、塑身享瘦茶、金絲茶快速Ｓ、麗的減脂茶、瑞
士三寶茶、愛體美瘦健茶等物販售之情，而「番瀉夾」「番瀉葉」，係屬藥事法第六
條第一款所稱藥品，有行政院衛生署八十六年四月二十二日衛署藥字第八六○一八○
八五號函附卷可稽（見八十五年度偵字第二○九八四號卷第五十八頁），又藥品若含
有Sennosides成分，應以藥品管理，亦有同署八十六年十月八日衛署藥字第八六○五
九一四五號函在卷可參（見一審卷第五十七頁）。而依原判決所載被告製造之上開物
品，經各地衛生局查獲後送請行政院衛生署藥物食品檢驗局檢驗結果均含Sennoside
A 成分，有各檢驗成績書在卷為憑。惟原審嗣再函同署查詢，該署則以「產品如標示
或檢出Sennosides含量每日使用劑量達12mg以上，以藥品管理，如每日使用劑量12mg
以下，則不以藥品管理」等語函復（見原審卷第五十六頁）。是行政院衛生署對於被
告以番瀉莢為原料製造茶包銷售，應否以藥品管理之查詢，先後函釋之意義不一，其
原因為何﹖而其以每日使用劑量是否達12mg為以藥品管理之標準，根據安在﹖如何認
定﹖再原審檢送檢驗之茶包二包，是否即為查獲扣案之瑞士三寶茶﹖其經檢驗結果Se
-nnosides 陰性，是否可認該茶包並非以番瀉莢為原料所製造﹖凡此事項均未完全明
瞭，原審未予深入調查說明，遽行判決，自有應於審判期日調查之證據未予調查及理
由不備之違誤。檢察官上訴意旨執以指摘原判決關於被告部分不當，非無理由，應認
此部分有撤銷發回更審之原因。
據上論結，應依刑事訴訟法第三百九十七條、第四百零一條，判決如主文。
中      華      民      國     九十     年      八      月     三十     日
                              最高法院刑事第九庭
                                  審判長法官  莊  登  照
                                        法官  洪  明  輝
                                        法官  黃  一  鑫
                                        法官  魏  新  和
                                        法官  林  秀  夫
      右正本證明與原本無異
                                              書  記  官
中      華      民      國     九十     年      九      月      五      日


司法院資訊處製作；財團法人民間司法改革基金會備份。
